【裁判字號】    89,易,118
【裁判日期】    890420
【裁判案由】    詐欺
【裁判全文】
臺灣板橋地方法院刑事判決                          八十九年度易字第一一八號
    公  訴  人  臺灣板橋地方法院檢察署檢察官
    被      告  甲○○
    被      告  丙○○
右列被告因詐欺案件，經檢察官提起公訴（八十八年度偵第一七六四四號），本院判
決如左：
    主  文
甲○○、丙○○共同連續意圖為自己不法之所有，以詐術使人將本人之物交付，各處
有期徒刑拾月。均緩刑年。
    事  實
一、甲○○、丙○○夫妻明知其等負債高達新台幣（以下同）五、六百萬元，已無支
    付能力，竟共同基於意圖為自己不法所有之概括犯意聯絡，自民國八十七年一月
    三日起，以招攬保險需先代保戶繳交保險費為由，復以提供不動產設定抵押保證
    為誘，在台北縣樹林鎮○○街八十六號乙○○住處，連續多次向乙○○借款，並
    交付遠期支票數紙予乙○○收執，乙○○因而陷於錯誤，先後多次以國泰人壽保
    險公司之保險單向該公司質借款項轉借甲○○、丙○○，其間雖略有還款，然還
    款後立即以同一理由再借，累計積欠金額達三百六十萬元，迨上開支票分別屆期
    後，乙○○陸續持以提示竟遭退票，向甲○○夫妻催討亦未獲清償，另要求渠等
    依約提供擔保仍未果，乙○○始知受騙。
二、案經乙○○訴請台灣板橋地方法院檢察署檢察官偵查起訴。
    理  由
一、訊據被告甲○○、丙○○均矢口否認有詐欺之犯行，辯稱：渠等並未以招攬保險
    需代保戶繳交保險費及提供不動產設定抵押詐騙告訴人，告訴人知道其借錢是去
    還債云云。惟查：（一）被告甲○○曾任國泰人壽保險公司吉泰通訊處駿華推展
    處主任，被告丙○○任該推展處經理，被告夫妻因向告訴人招攬保險而認識，後
    因告訴人生病住院，被告夫妻常去探視而熟識，並自八十七年一月三日起，以招
    攬保險需先代保戶繳交保險費為由，復以提供不動產設定抵押保證為誘，在告訴
    人乙○○台北縣樹林鎮○○街八十六號住處，連續多次向乙○○借款，並交付遠
    期支票數紙予告訴人收執，乙○○旋即以國泰人壽保險公司之保險單向該公司質
    借款項轉借被告二人，嗣支票屆期經告訴人提示均遭退票，向渠等催討亦未獲清
    償等情，業據告訴人乙○○指訴綦詳，並有被告甲○○、丙○○之名片影本各一
    紙、借據影本二件、契約書影本二件、支票影本三件、退票理由單影本一件、本
    票影本一件、世華聯合商業銀行匯款單影本一件、擔保書影本一件等附卷可稽。
    （二）被告甲○○本院審理中亦坦承其先前因經營益昌工業有限公司，於七十三
    年至七十六年間負債高達五、六百萬元，此次向告訴人借款係為償還債務用等語
    。由此可見，被告二人向告訴人借款時已無支付能力，猶隱瞞事實，並以招攬保
    險需先代保戶繳交保險費為由，復以提供不動產設定抵押保證為誘，向告訴人借
    款，致告訴人因而陷於錯誤而借予款項，被告二人於借款時至少具有不法所有之
    不確定故意，前揭所辯顯係卸責之詞，不足採信。本件事證明確，被告二人犯行
    均堪認定。
二、核被告甲○○、丙○○所為，均係犯刑法第三百三十九條第一項之詐欺罪。被告
    二人有犯意聯絡及行為分擔，為共同正犯，先後多次犯行，時間緊接，罪名與犯
    罪構成要件均屬相同，顯係基於概括犯意為之，應依刑法第五十六條連續犯之規
    定論以一罪，並加重其刑。爰審酌被告均屬初犯，犯罪之動機、目的、手段，所
    生危害及犯罪後已與告訴人達成和解，願分期清償欠款等一切情狀，分別量處如
    主文所示之刑示懲。又被告等均未曾受有期徒刑以上刑之宣告，有台灣高等法院
    檢察署刑案紀錄簡覆表在卷可憑，經此罪刑宣告當知警惕，應無再犯之虞，本院
    認所宣告之刑以暫不執行為適當，併予宣告緩刑各三年，以啟自新。
據上論斷，應依刑事訴訟法第二百九十九條第一項前段、刑法第二十八條、第五十六
條、第三百三十九條第一項、第七十四條第一款、罰金罰鍰提高標準條例第一條，判
決如主文。
本案經檢察官李傳侯到庭執行職務
中      華      民      國      八十九      年      四      月    二十  日
                                      台灣板橋地方法院刑事第一庭
                                          法  官  毛  崑  山
右正本證明與原本無異
如不服本判決應於送達後十日內向本院提出上訴狀
                                          書記官  章  宏  萱
中      華      民      國      八十九      年      四      月  二十一  日
附錄本案論罪科刑法條全文：
刑法第三百三十九條：
意圖為自己或第三人不法之所有，以詐術使人將本人或第三人之物交付者，處五年以
下有期徒刑、拘役或科或併科一千元以下罰金。
以前項方法得財產上不法之利益或使第三人得之者亦同。
前二項之未遂犯罰之。


司法院資訊處製作；財團法人民間司法改革基金會備份。
